臺灣高雄地方法院刑事判決　　　　　　 94年度簡上字第920號
上　訴　人　甲○○
即　被　告
選任辯護人　薛西全律師
　　　　　　盧兆民律師
右列被告因違反勞動基準法案件，不服本院簡易庭94年9 月27日
94年度簡字第5501號第一審判決（聲請簡易判決處刑案號：94年
度偵字第12838 號），提起上訴，本院判決如左：
    主  文
上訴駁回。
    事  實
一、甲○○自民國91年9 月起擔任橋頭社區醫院負責人，為勞動
 　 基準法第2 條第2 款所稱之雇主。乙○○自90年3 月1 日起
 　 在橋頭社區醫院擔任治療師一職；戊○○自90年2 月1 日起
 　 在橋頭社區醫院擔任治療師；丁○○自91年8 月9 日起，在
 　 橋頭社區醫院擔任職能師一職；蘇曉卿自90年7 月1 日起在
 　 橋頭社區醫院任治療師，均任職於該醫院之復建科兒童部門
 　 ，乙○○等4 人均為勞動基準法第2 條第1 款所稱受雇主僱
 　 用從事工作獲致工資之勞工。
二、甲○○為因應全民健保之卓越計劃所造成之復健科虧損，於
 　 93年7 月30日派該醫院復建科丙○○主任與乙○○、戊○○
    、丁○○、蘇曉卿4 人召開協調會，向渠4 人告知復健部分
 　 虧損，須裁撤兒童復建部門，而兒童科業務人員之任用將以
    調整薪資及工時，欲離職者可給予1 個月之謀職假，並以底
    薪支薪，乙○○、戊○○、丁○○、蘇曉卿4 人因該部門停
    止復健醫療業務，4 人自同年8 月1 日即未到醫院上班，於
    同年8 月10日復與醫院所派之代表丙○○、洪菖遠等人召開
    協調會，並提出資遣費之問題，未為醫院接受，4 人乃辦理
    離職手續，而終止其等與醫院間之僱用契約。甲○○明知雇
    主以勞動基準法第11條第2 款之虧損或業務緊縮為由終止勞
    動契約時，應依同法第17條規定給付資遣費，且依規定，應
    依在同一雇主之事業單位繼續工作，每滿1 年發給相當於1
    個月平均工資之資遣費，剩餘月數以比例計給付之資遣費，
    而乙○○、戊○○、丁○○、蘇曉卿依此計算，各應獲得新
    臺幣（下同）182, 792元、187,250 元、107,000 元、
    151,583 元之資遣費，卻未核發渠4 人之資遣費。嗣乙○○
    等4 人經向高雄縣政府勞工局申請調解仍未獲解決。
二、案經乙○○等4 人訴由台灣高雄地方法院檢察署檢察官聲請
    簡易判決處刑。
    理  由
一、訊據被告矢口否認有何違反就業服務法之犯行，辯稱：伊是
    受僱擔任醫院院長一職，非負責人，而復健科業務是外包給
    丙○○承辦，在93年7 月30日由丙○○召開之協調會中，醫
    院並無終止勞動契約之意思云云； 經查，
   (一)被告甲○○自90年9 月起即擔任系爭醫院之院長一職，除
     被告於警詢自陳明確外，另證人林誌成即成人復健科員工
     亦到庭詰證：醫院實際負責人是何人不清楚，但薪資單上
     之負責人是甲○○等語；核與證人丁○○在庭結稱：我的
     薪資是由橋頭醫院直接匯入帳戶，薪資條上負責人是甲○○等語相符；復有橋頭社區醫院高縣衛院字第1542111106
     3 號之醫療機構開業執照一紙在卷可稽〔本件相關卷證內
     之文書證據資料，業經被告及辯護人於準備程序中不爭執
     證據能力，並同意引用作為本件證據資料，而本院審酌該
     等文書作成之狀況，尚無不適當之情事，爰依刑事訟法159
     條之5 第1 項皆認具有證據能力，核先敘明〕，再被告於
     本件歷次庭訊亦未提出何人才是醫院之實際負責人，綜上
     跡證，被告應係橋頭社區醫院之負責人，亦是勞動基準法
     第2第2款之雇主即僱用勞工之事業主、事業經營之負責人
     或代表事業主處理有關勞工事務之人無疑！
   (二)至被告雖辯稱：復健科是外包業務云云及證人丙○○至本
     院結證稱：伊是復健科主任，並外包該院復健科業務，伊
     與醫院是五五拆帳云云；經查，證人林誌成結證：伊薪資
     是橋頭社區醫院支付的，雇主是橋頭社區醫院等語〔見本
     院94年12月8 日審判筆錄〕，核與證人丁○○結言伊不知
     復健科有外包之情形大致相符，另告訴人乙○○、戊○○
     、丁○○、蘇曉卿等4 人之薪資皆由橋頭社區醫院直接匯
     入其等帳戶內，此有4 人之薪資單及帳帳戶明細附卷可考
     〔見偵卷第57-64 頁〕暨4 人之人事資料卡皆蓋有橋頭社
     區醫院專用章等情，亦有人事資料卡4 紙在偵卷內可參〔
     見該卷第87-90 頁〕，而復健科主任丙○○因本件告訴4
     人辦理離職之事，更同遭橋頭社區醫院發公告懲處，有該
     院相關懲處公告一紙附於偵卷可稽，再觀4 人分於93年7
     月30日及同年8 月10日與醫院所開之協調會議，皆以「橋
     頭社區醫院」之名義製作會議紀錄，而會議內丙○○亦僅
     是列為「紀錄人員」，在8 月10日之會議紀錄內紀錄人丙○○在會議內容中亦載明「…註：如有人認為調整工時後
     ，所得未能如個人所需，欲另謀它職時，【本院】將給付
     一個月底薪之謀職假」等內容，顯見丙○○所為之紀錄內
     容，已明載謀職假是由橋頭社區醫院支付薪資，已見丙○○應非外包承辦該院之復健業務之人，更非告訴4 人之雇
     主甚明。證人丙○○自證對其有承包該院復健科業務一節
     ，亦無法提出與橋頭社區醫院間所簽訂之承包契約以供稽
     核，而徒以與橋頭社區醫院有【口頭】之約定云云，實難
     自圓其說，綜上各節，復健科員工乃係由橋頭社區醫院所
     雇用及支薪，橋頭社區醫院並為告訴人4 人從事工作之機
     構即事業單位自明，證人所證及被告所辯，無非係迴護及
     卸責之詞，均不可採。
  (三)再橋頭社區醫院因有入不敷出之情形為由，而於93年7 月30
    日召開「復健科對卓越計劃之因應方針」之會議，出席者為
    應到13位，實到13位，主席為洪菖遠〔洪主任〕，紀錄為丙○○，會議內容決議自93年8 月1 日起停止兒童復健科門診
    ，有證人丙○○結證屬實，及該會會議紀錄一份在卷可〔見
    偵卷73-74 頁〕，己見橋頭社區醫院因有虧損而決議因應業
    務緊縮停止兒童復健科門診業務等情，應可認定，而該會中
    也提及「謀職假」一節，顯然橋頭社區醫院已有預告因停止
    兒童復健科門診後之終止勞動契約之意思表示及行為甚明；
    而觀勞動基準法之立法目的第1 條所規定：為規定勞動條件
    最低標準，保障勞工權益，加強勞雇關係，促進社會與經濟
    發展，特制定本法，本法未規定者，適用其他法律之規定。
    雇主與勞工所訂勞動條件，不得低於本法所定之最低標準等
    內容。已徵該法成立之立法目的，在保障弱勢之勞動工作者
    ，尤在雙方所定之勞動條件中，不得低於法定最低標準，準
    此，橋頭社區醫院因有虧損及業務緊縮之情形，而依法雖可
    依此終止其與勞工之間之勞動契約，惟即應依法定最低條件
    發給勞工資遺費，尚難自行片面決定核發「1 個月之底薪之
    謀職假」後，任意終止勞動契約，否則勞動基準法顯難公平
    存在勞雇之間，故橋頭社區醫院9 3 年8 月10日會議內容中
    「以因業務緊縮與年年虧損，尊重從業人員就業權益，…業
    務量調整工時與薪資，…欲謀它職時，本院將給予一個月底
    之謀職假」，即有違該法有關發給勞工資遺費之最低條件與
    標準。是被告以橋頭社區醫院並無終止勞動契約云云，顯與
    事實不符，不足採信。綜上各節，足認被告為橋頭社區醫院
    之代表人，其依勞動基準法第11條第2 款規定為由，而終止
    與乙○○、戊○○、丁○○、蘇曉卿等4 人之勞動契約，竟
    未依該法第17條規定，發給資遣費，違犯同法第78條罰金刑
    之犯行亦堪認定。
二、原審以被告所為，係違反違反勞動基準法第17條規定，應依
    同法第78條之規定處罰。審認被告與告訴人4 人終止勞動契
    約時同時怠為履行法定足額資遣費，係出於違反勞動法規之
    單一犯意而為之，為接續犯。酌以被告係屬雇主，理應發放
    資遣費，以保障勞工權益，防免勞資糾紛，促進社會和諧，
    然其竟違反規定，致告訴人等未能領取資遣費，事後亦未能
    與告訴人等成立調解，有勞資爭議調解紀錄1 紙在卷為佐（
    偵查卷第98頁），且被告犯後否認犯行之態度等一切情狀，
    並依刑事訴訟法第449 條第1 項前段、第3 項、第454 條第
    2 項，勞動基準法第11條、第17條、第78條，刑法第11條前
    段、第42條第2 項，罰金罰鍰提高標準條例第2 條，量處如
    主文所示之刑，並諭知易服勞役之折算標準。認事用法尚無
    不合，量刑亦稱妥適，被告飾詞否認並以原審裁判違誤為由
    提起上訴，即不可取，是本件上訴無理由，應予駁回。
據上論斷，應依刑事訴訟法第455 條之1 第1 項、第3 項，第
368條判決如主文。
中　　華　　民　　國　　94　　年　　12　　月　　22　　日
             臺灣高雄地方法院刑事第二庭
                     審判長法  官  邱永貴
                           法  官  何佩陵
                           法  官  陳銘珠
以上正本證明與原本無異。
不得上訴。
中　　華　　民　　國　　94　　年　　12　　月　　22　　日
　　 　　　　　　　　　　　書記官  周祺雯
附錄：本案論罪科刑法條全文
勞動基準法第17條
雇主依前條終止勞動契約者，應依左列規定發給勞工資遣費：
一  在同一雇主之事業單位繼續工作，每滿一年發給相當於一個
    月平均工資之資遣費。
二  依前款計算之剩餘月數，或工作未滿一年者，以比例計給之
    。未滿一個月者以一個月計。
勞動基準法第78條
違反第13條、第17條、第26條、第50條、第51條或第55條第1項
規定者，處三萬元以下罰金。
勞動基準法第81條
法人之代表人、法人或自然人之代理人、受僱人或其他從業人員
，因執行業務違反本法規定，除依本章規定處罰行為人外，對該
法人或自然人並應處以各該條所定之罰金或罰鍰。
但法人之代表人或自然人對於違反之發生，已盡力為防止行為者
，不在此限。
法人之代表人或自然人教唆或縱容為違反之行為者，以行為人論
。
